高雄高等行政法院判決　　　　　　　　　　　　　　　九十年度訴字第二一三三號
　　　　　　　　　　　　　　　.
　　原　　　告　合美模具工業股份有限公司
　　代　表　人　甲○○
　　訴訟代理人　邱素蘭　會計師
　　被　　　告　財政部台灣省南區國稅局
　　代　表　人　乙○○　局長
　　訴訟代理人　丁○○
右當事人間因營利事業所得稅事件，原告不服財政部中華民國九十年十一月一日台財
訴字第０八九００六五六０七號訴願決定，提起行政訴訟。本院判決如左：
    主  文
原告之訴駁回。
訴訟費用由原告負擔。
    事  實
甲、事實概要：
原告民國（下同）八十六年度辦理營利事業所得稅結算申報，經被告直接調帳查得原
告漏報利息收入新臺幣（下同）一八七元及虛報出售資產損失八九八、一三二元，經
核定計漏報課稅所得額八九八、三一九元，漏稅額二二四、五六二元，除補徵本稅外
，並依所得稅法第一百十條第一項規定，處以所漏稅額一倍之罰鍰二二四、五００元
（計至百元止），原告不服，就核定其虛報出售資產損失及罰鍰部分，申請復查，未
獲變更，提起訴願，亦遭決定駁回，遂提起本件行政訴訟。
乙、兩造聲明：
一、原告之聲明：
（一）訴願決定及原處分均撤銷。
（二）訴訟費用由被告負擔。
二、被告之聲明：
（一）駁回原告之訴。
（二）訴訟費用由原告負擔。
丙、兩造主張：
一、原告主張之理由：
（一）按「凡全年營業收入淨額及非營業收入合計在三千萬以下之營利事業，其年度
      結算申報，書表齊全，自行依法調整之純益率在下列標準以上並繳清稅款者，
      應就其申報案件予以書面審核：‧‧‧」、「出售資產損失：一、資產之未折
      減餘額大於出售價格者，其差額得列為出售資產損失‧‧‧」分別為擴大書面
      審核營利事業所得稅結算申報案件實施要點第二點及營利事業所得稅查核準則
      第一百條第一款所明定。
（二）原告八十六年度營利事業所得稅結算申報，申報出售資產損失九六四、七九八
      元，係出售放電加工機一台之損失，原告原有同機型之放電加工機二台，其中
      一台係八十六年六月四日以一、四００、０００元購入，已申請投資抵減在案
      ，目前仍由原告使用中；另一台係八十四年二月公司尚未設立完成前負責人以
      個人名義購置，購入成本為一、七七一、０００元，於公司設立完成後再以負
      責人個人名義按原價出售予原告，為當時原告並未入帳，故財產目錄僅記錄放
      電加工機一台，而本期出售之放電加工機係八十四年購進者，又因原告疏忽，
      沖帳時以八十六年購入者為計算基礎，因此計算結果為損失九六四、七九八元
      ，如按正確之計算基礎出售損失應為九一九、二一七元，並非被告核定之二一
      、二一一元，經查差異原因係被告認定之購入成本為五００、０００元而非一
      、七七一、０００元，然其正確之購入成本應為一、七七一、０００元。被告
      查核時原告出具之說明書稱八十四年度購入之金額五００、０００元，係總價
      中之尾款。經查整台放電加工機之總價為一、七七一、０００元，原告之負責
      人分四張收據開立給原告，分別為八十四年二月十日四００、０００元，八十
      四年二月二十日四００、０００元，八十四年二月二十八日四七一、０００元
      及八十四年三月二日尾款五００、０００元，合計一、七七一、０００元，故
      八十八年八月四日原告出具之說明書是錯誤的。此可由同機型之放電加工機八
      十六年四月三十日係以一、四００、０００元購入得到印證，不可能同機型之
      機器八十四年度購入之價格僅五００、０００元，故八十四年度購入之總價一
      、七七一、０００元係合理。因此重新計算出售該機器之損失為九一九、二一
      七元。溢報四五、五一八元，並非九四三、五八七元。
（三）原告申報之出售資產損失確實已發生並無虛報之故意，原告原帳載淨利為五六
      九、六六０元；純益率３‧２３％，為配合國稅稽徵機關簡化稽徵作業、推行
      便民服務之意旨，乃採用擴大書面審核方式申報八十年度營利事業所得稅並自
      行帳外調整減列成本及費用四八八、０三四元，原告如自始即有虛報損失之故
      意，則原告自行減列成本及費用之金額直接可自出售資產損失中減除即可，將
      不致有違章，因此可證原告申報之出售資產損失確實發生，並無故意虛報之情
      事。
二、被告主張之理由：
甲、本稅部分：
（一）按「營利事業所得之計算，以其本年度收入總額減除各項成本費用、損失及稅
      捐後之純益額為所得額。」為所得稅法第二十四條第一項所明定。又「資產之
      未折減餘額大於出售價格者，其差額得列為出售資產損失。」為營利事業所得
      稅查核準則第一百條第一款所明定。
（二）原告已辦理八十六年度營利事業所得稅結算申報，列報出售資產損失九六四、
      七九八元，經查係因原告申報出售本年四月三十日以一、四００、０００元購
      入且申請核准投資抵減之放電加工機，扣除當年度折舊費用八五、二０二元，
      未折減餘額為一、三一四、七九八元，售價三五０、０００元所致。惟查原告
      實際係出售八十四年三月二日購入金額五００、０００元「漏未入帳」之放電
      加工機，此有原告出具之說明書附案可稽，上開漏未入帳之放電加工機經補提
      折舊費用一二八、七八九元（即八十四年度三七、八七九元、八十五年度四五
      、四五五元、本年度四五、四五五元），核定未折減餘額三七一、二一一元，
      因售價三五０、０００元，依首揭查核準則規定核定出售資產損失二一、二一
      一元，基上，原告虛增出售資產損失八九八、一三二元（申報損失９６４、７
      ９８－核定損失２１、２１１－補提折舊４５４５５＝８９８、１３２）。
（三）查原告本年度係出售八十四年三月二日購價五００、０００元之放電加工機，
      因上開機器漏未入帳，是誤為出售財產目錄上所列本年四月三十日購價一、四
      ００、０００元之放電加工機，申報出售資產損失九六四、七九八元，此有原
      告出具之說明書可稽；原告供稱八十四年二月公司尚未設立完成前負責人以個
      人名義購置，購入成本為一、七七一、０００元，於公司設立完成後，再以負
      責人個人名義按原價出售予原告，惟原告並未入帳，故財產目錄僅記錄放電加
      工機一台，與八十八年八月四日原告出具之說明書購入之成本金額為五００、
      ０００元，前後說詞矛盾，且被告所屬之安南稽徵所於八十八年十一月二十五
      日南區國稅安南審字第八八０一二一二二號函請負責人甲○○提示購買是項設
      備之相關憑證，惟原告八十八年十二月六日答覆並未保有原始憑證，原出售廠
      商亦已他遷不明，無法提供相關資料，原告既無法提供上述購買相關資料，所
      提供收據顯事後補具，不足採信，被告依前揭法條規定核定，並無違誤。
乙、罰鍰部分 ：
（一）按「納稅義務人已依本法規定辦理結算申報，但對依本法規定應申報課稅之所
      得額有漏報或短報情事者，處以所漏稅額兩倍以下之罰鍰。」為所得稅法第一
      百十條第一項所明定。
（二）原告已辦理本年度營利事業所得稅結算申報，但漏報利息收入一八七元及虛報
      出售資產損失八九八、一三二元，如前項所述，違反所得稅法第七十一條第一
      項規定，案經被告查獲，違章事證明確，經核定漏報課稅所得額八九八、三一
      九元，漏稅額二二四、五六二元，原處分依前揭法條規定按所漏稅額處以一倍
      之罰鍰二二四、五００元，並無不合。
    理  由
甲、本稅部分：
一、按「營利事業所得之計算，以其本年度收入總額減除各項成本費用、損失及稅捐
    後之純益額為所得額。」為所得稅法第二十四條第一項所明定。又「資產之未折
    減餘額大於出售價格者，其差額得列為出售資產損失。」為營利事業所得稅查核
    準則第一百條第一款所明定。
二、原告起訴主張：原告申報出售損失九六四、七九八元，係出售放電加工機一台之
    損失，原告原有同機型之放電加工機二台，其中一台以一、四００、０００元購
    入，且已申請投資抵減在案，目前仍由原告使用中，另一台係八十四年三月二日
    公司尚未設立完成前，負責人甲○○以個人名義購置，購入成本為一、七七一、
    ０００元，於公司設立完成後再以負責人個人名義按原價出售給予原告，被告查
    核時原告出具之說明書稱八十四年度購入之金額五００、０００元，僅係總價中
    之尾款，整台放電加工機之總價為一、七七一、０００元，負責人分四張收據開
    立給原告分別為八十四年二月十日四００、０００元，八十四年二月二十日四０
    ０、０００元，八十四年二月二十八日四七一、０００元，八十四年三月二日尾
    款五００、０００元，合計一、七七一、０００元，因此重新計算出售該機器之
    損失為九一九、二一七元，溢報四五、五八二元，申報之出售資產損失確實已發
    生並無虛報之故意云云。被告則辯以：原告主張其所有本件系爭之放電加工機，
    係八十四年三月二日公司尚未設立完成前，負責人以個人名義購置，購入成本為
    一、七七一、０００元，於公司設立完成後再以負責人以個人名義按原價出售給
    予原告，此與原告於被告查核時，其所出具之說明書稱八十四年度購入系爭放電
    加工機之成本金額五００、０００元，前後說詞不符，且被告所屬之安南稽徵所
    於八十八年十一月二十五日南區國稅安南審字第八八０一二一二二號函請負責人
    甲○○提示購買是項設備之相關憑證，惟原告八十八年十二月六日答覆並未保有
    原始憑證，原出售廠商亦已他遷不明，無法提供相關資料，原告既無法提供上述
    購買相關資料，其前述主張顯不足採信，被告依前揭法條規定核定，並無違誤等
    語。
三、經查，原告於八十八年八月四日被告所屬安南稽徵所查核時，所提出之說明書係
    記載：「本公司八十六年十二月三十日出售放電加工機（金額３５０、０００元
    ），並非八十六年四月三十日所購入（金額１、４００、０００元），正確應為
    八十四年三月二日所購入（金額５００、０００元），其因當初購入時，人員作
    業疏忽，未將該台放電加工機登入公司資產，今出售該台機器設備，人員又沖轉
    錯誤，以致造成公司財產目錄及出售清單表達不正確，原申報出售資產損失９６
    ４、７９８元，今正確出售資產損失應１０４、５４５元及應增列製—折舊４５
    、４５５元，故本公司八十六年度營利事業所得應再增加８１４、７９８元及機
    器設備應增加１、３１４、７９８元（淨利＝取得原價１、４００、０００－折
    舊８５、２０２）。」等詞，並附有出售人甲○○出具之收據一紙，其上載明甲
    ○○出售放電加工機一台予原告，價金計五十萬元乙節，業經證人丙○○、陳貞
    樺到庭證述無訛，並有該說明書、收據影本各一份附卷可憑，應堪信實。原告雖
    主張系爭放電加工機之總價為一、七七一、０００元，負責人甲○○分四張收據
    開立給原告分別為八十四年二月十日四００、０００元，八十四年二月二十日四
    ００、０００元，八十四年二月二十八日四七一、０００元，八十四年三月二日
    尾款五００、０００元云云，並提出其負責人甲○○出具之收據為憑，惟查，前
    述原告主張為尾款之八十四年三月二日五００、０００元之收據，其上僅載明「
    茲出售放電加工機乙台，計新台幣伍拾萬元整，特立此據」，並未表明該款僅係
    尾款，另有其它款項給付，而其它三張收據則記載為「茲出售放電加工機乙台期
    款，計新台幣‧‧‧」，此有該三紙收據在卷可按，可知其嗣後於訴願時所提三
    張收據之記載方式，與先前所提之一紙收據記載不一，蓋給付於前之三紙收據苟
    確載明屬期款，則最後給付時自亦會載明屬尾款，若八十四年三月二日五００、
    ０００元之收據確僅係尾款之部分，既未特別標明，則其先前給付之部分，自亦
    不會特別標明屬期款，堪認其另三紙收據，係事後所補具，不足採信。況查，被
    告所屬之安南稽徵所於八十八年十一月二十五日南區國稅安南審字第八八０一二
    一二二號函請原告之負責人甲○○提示購買是項設備之相關憑證，惟原告八十八
    年十二月六日答覆並未保有原始憑證，原出售廠商亦已他遷不明，無法提供相關
    資料等情，復有各該函附於原處分卷可憑，更足認其前述主張顯難採信。是被告
    依據原告所提出之前揭說明書，認定系爭放電加工機之價格為五００、０００元
    ，核定原告八十六年度漏報課稅所得額八九八、三一九元，漏稅額二二四、五六
    二元，揆諸首揭規定及說明，洵無違誤。
乙、罰鍰部分：
一、按「納稅義務人已依本法規定辦理結算申報，但對依本法規定應申報課稅之所得
    額有漏報或短報情事者，處以所漏稅額兩倍以下之罰鍰。」為所得稅法第一百十
    條第一項所明定。
二、稅捐秩序罰係指對於違反稅法上義務的行為，所科處刑罰以外之行政制裁。其目
    的是在保護即時且完整之稅收的公共利益。納稅義務人因故意或過失違反稅法上
    誠實申報繳納稅款義務，或違背協力義務致稽徵機關不知有關課稅之重要事實，
    而減少核定應納稅額致發生短漏稅捐之結果，對於此種違反稅捐秩序之行為，所
    科處之行政秩序罰，為漏稅罰。原告辦理八十六年度營利事業所得稅結算申報，
    漏報利息收入一八七元及虛報出售資產損失八九八、一三二元，違反所得稅法第
    七十一條第一項規定，案經被告查獲，違章事證明確，經核定漏報課稅所得額八
    九八、三一九元，漏稅額二二四、五六二元，被告依前揭法條規定按所漏稅額處
    以一倍之罰鍰二二四、五００元，並無不合。
丙、綜上所述，原處分及復查決定均無違誤，訴願決定予以維持，亦無不合，原告起
    訴意旨求為撤銷，為無理由，應予駁回。
據上論結，本件原告之訴為無理由，爰依行政訴訟法第一百九十五條第一項後段、第
九十八條第三項前段，判決如主文。
中　　　華　　　民　　　國    九十一　　年　  　九　　　月　　　三　　　日
                              高雄高等行政法院第二庭
                                          審判長法官  呂佳徵
                                          法      官　蘇秋津
                                          法      官　林勇奮
右為正本係照原本作成。
如不服本判決，應於判決送達後二十日內向本院提出上訴書狀，其未表明上訴理由者
，應於提起上訴後二十日內向本院提出上訴理由書（須按對造人數附繕本）；如於本
判決宣示或公告後送達前提起上訴者，應於判決送達後二十日內補提上訴理由書（須
附繕本）。未表明上訴理由者，逕以裁定駁回。
提起上訴應預繳送達用雙掛號郵票七份（每份三十四元）。
中　　　華　　　民　　　國    九十一　　年　  　九　　　月　　　三　　　日
                                          法院書記官  黃玉幸
